【裁判字號】    98,上,331
【裁判日期】    981222
【裁判案由】    返還代償款
【裁判全文】
臺灣高等法院民事判決                   98年度上字第331號
上  訴  人  甲○○
訴訟代理人  林東乾律師
被上  訴人  戊○○
            乙○○
            丁○○
共      同
訴訟代理人  陳彥任律師
複  代理人  洪宗賢律師
上列當事人間請求返還代償款事件，上訴人對於中華民國98年2
月26日臺灣板橋地方法院97年度重訴字第242 號第一審判決提起
上訴，本院於民國98年12月1 日言詞辯論終結，判決如下：
    主  文
原判決關於駁回上訴人後開第二項之訴部分，及命上訴人負擔訴
訟費用之裁判廢棄。
被上訴人應各再給付上訴人新台幣壹拾玖萬壹仟玖佰貳拾元，
及自民國九十六年十一月三十日起至清償日止按年息百分之五計
算之利息。
其餘上訴駁回。
第一審訴訟費用關於命上訴人負擔部分，及第二審訴訟費用，均
由被上訴人負擔百分之十七，餘由上訴人負擔。
    事實及理由
一上訴人起訴主張：伊以所有臺北市○○區○○段1 小段521 、
  522 地號土地，及其上建物，建號12號，門牌台北市○○街3
  號，暨建號120 號，門牌台北市○○○路177 巷6 號，所有權
  全部（下稱系爭不動產），設定最高限額1,416 萬元之抵押權
  予第一商業銀行股份有限公司（下稱第一商銀），擔保足友皮
  革實業股份有限公司（下稱足友公司）對第一商銀之借款債務
  ，經足友公司於民國（下同）86年9 月1 日向第一商銀借用新
  台幣（下同）1,180 萬元（授信號碼000000000000），約定清
  償期95年9 月1 日，並由足支公司之代表人即原審共同被告丙
  ○○及兩造共計五人擔任連帶保證人，屆期足友公司尚欠借款
  本金餘額920 萬元，由足友公司、兩造及丙○○於95年9 月20
  日與第一商銀簽訂展期約定書，約定展延清償期至96年9 月1
  日，詎足友公司屆期仍無法清償，第一商銀於96年9 月間通知
  伊代償，伊為免系爭不動產遭拍賣，以連帶保證人身分，於96
  年11月30日代償本息及違約金共計9,316,616 元（下稱系爭代
  償款）。依民法第280 條、281 條規定，伊得向丙○○及被上
  訴人各求償系爭代償款之5 分之1 ，即1,863,323 元。又因丙
  ○○與伊約定願對伊負完全清償之責，故伊另得請求丙○○償
  還伊之分擔額1,863,323 元。為此聲明求為：(一)丙○○應給付
  上訴人3,726,647 元，及自96年11月30日起至清償日止按年息
  5%計算之利息；(二)被上訴人應各給付上訴人1,863,323 元，及
  自96年11月30日起至清償日止，按年息5%計算之利息等語。
二被上訴人以：足友公司於96年4 月間被廢止，法人格消滅，連
  帶保證人未繼續同意保證，保證債務亦消滅；上訴人以物上保
  證人身分代償足友公司債務，非以連帶保證人身分代償，僅得
  向被上訴人求償各6 分之1 ；丙○○與上訴人約定足友公司之
  債務由丙○○負責，與被上訴人無關；被上訴人戊○○曾提供
  所有臺北市○○區○○段5 小段16地號土地應有部分10,000分
  之81，及其上建物，建號2798號，門牌台北市○○○路222 巷
  32號3 樓，所有權全部（下稱系爭敦化北路房地），設定第2
  、3 次序，本金最高限額依序為372 萬元、388 萬元之抵押權
  予第一商銀，擔保足友公司之債務，嗣於90年4 月間出售，以
  價金610 萬元代償足友公司之借款債務，爰以被上訴人戊○○
  對上訴人之求償權，為抵銷抗辯；被上訴人丁○○自89年6 月
  23日起至96年9 月7 日止期間，多次匯款共計3,623,291 元至
  足友公司設於第一商銀大稻埕分行之帳號000-00-000000 備償
  帳戶，供第一商銀扣繳授信號碼000000000000之貸款本息，故
  被上訴人丁○○得主張扣抵應分擔額等語，資為抗辯。
三原審判決：(一)丙○○應給付上訴人3,726,647 元，及自96年11
  月30日起至清償日止按年息5%計算之利息；(二)被上訴人應各給
  付上訴人739,739 元，及均自96年11月30日起至清償日止按年
  息5%計算之利息；(三)上訴人其餘之訴駁回。丙○○就敗訴部分
  未聲明不服。上訴人就敗訴部分，提起上訴，聲明求為：(一)原
  判決不利於上訴人部分廢棄；(二)被上訴人應各再給付上訴人
  1,123,584 元，及均自96年11月30日起至清償日止按年息5%計
  算之利息（見本院卷第256 頁）。被上訴人則答辯聲明求為駁
  回上訴。
四兩造不爭執之事項：
(一)上訴人以所有系爭不動產設定最高限額1,416 萬元之抵押權予
  第一商銀，擔保足友公司對第一商銀之借款債務，經足友公司
  於86年9 月1 日向第一商銀借用1,180 萬元（授信號碼000000
  000000），約定清償期95年9 月1 日，並由足友公司之代表人
  丙○○及兩造共計五人擔任連帶保證人，屆期足友公司尚欠借
  款本金餘額920 萬元，由足友公司、兩造及丙○○於95年9 月
  20日與第一商銀簽訂展期約定書，約定展延清償期至96年9 月
  1 日，詎足友公司屆期仍無法清償，第一商銀於96年9 月間通
  知上訴人代償，經上訴人於96年11月30日給付系爭代償款予第
  一商銀。有上訴人提出之借款展期約定書、代償證明書、支票
  、土地及建物登記謄本、異動索引（原審卷1 第4 至6 頁；本
  院卷第35至40頁）可稽。
(二)丙○○於86年間出具切結書予上訴人，記載上開貸款「供足友
  皮革實業股份有限公司經營週轉用，如發生虧損時，本人願無
  條件向甲○○先生負完全清償責任。」字樣。有上訴人提出之
  切結書（原審卷1 第9 頁）可稽。
(三)足友公司於90年2 月1 日為停業登記，經台北市政府於96年4
  月13日以府建商字第09637647100 號廢止登記。有被上訴人提
  出台北市政府函文、公司登記資料（原審卷2 第44至46頁）可
  稽。
(四)系爭不動產價值高於1,416 萬元。
五得心證之理由如下：
(一)按民法第739 條規定：「稱保證者，謂當事人約定，一方於他
  方之債務人不履行債務時，由其代負履行責任之契約。」、第
  748 條規定：「數人保證同一債務者，除契約另有訂定外，應
  連帶負保證責任。」、第280 條本文規定：「連帶債務人相互
  間，除法律另有規定或契約另有訂定外，應平均分擔義務。」
  、第281 條第1 項規定：「連帶債務人中之一人，因清償、代
  物清償、提存、抵銷或混同，致他債務人同免責任者，得向他
  債務人請求償還各自分擔之部分，並自免責時起之利息。」。
  本件兩造與丙○○共計五人連帶保證同一債務（即足友公司對
  於第一商銀之授信號碼000000000000借款債務），對第一商銀
  而言，為連帶債務人，且兩造與丙○○間就相互間之分擔義務
  未訂定契約（至於被上訴人抗辯丙○○與上訴人另行約定足友
  公司之債務由丙○○負責部分，非屬民法第280 條本文所指連
  帶債務人相互間以契約訂定分擔義務性質，詳以下第(五)點論述
  ），亦無法律規定之，自應由兩造與丙○○平均分擔義務，則
  其中一人向第一商銀為清償，致其他保證人對第一商銀同免責
  任者，該為清償行為之人得請求其他保證人償還各自應分擔之
  部分。
(二)96年3 月28日修正公布前之民法第879 條，僅規定：「為債務
  人設定抵押權之第三人，代為清償債務，或因抵押權人實行抵
  押權致失抵押物之所有權時，依關於保證之規定，對於債務人
  有求償權。」，並無為債務人設定抵押權之第三人（下稱物保
  ）得向主債務之其他保證人（下稱人保）求償之規定，致物保
  與人保相互間是否各有應分擔之義務，及有無求償權存在，法
  律見解歧異，常生困擾。96年3 月28日修正公布，於96年9 月
  28日施行之民法物權編規定，將民法第879 條第1 項修正為：
  「為債務人設定抵押權之第三人，代為清償債務，或因抵押權
  人實行抵押權致失抵押物之所有權時，該第三人於其清償之限
  度內，承受債權人對於債務人之債權。但不得有害於債權人之
  利益。」，併增訂同條第2 項：「債務人如有保證人時，保證
  人應分擔之部分，依保證人應負之履行責任與抵押物之價值或
  限定之金額比例定之。抵押物之擔保債權額少於抵押物之價值
  者，應以該債權額為準。」，及第3 項：「前項情形，抵押人
  就超過其分擔額之範圍，得請求保證人償還其應分擔部分。」
  ，復於民法物權編施行法第15條規定上開關於為債務人設定抵
  押權之第三人對保證人行使權利之規定，於民法物權編修正施
  行前已成立保證之情形，亦適用之，明文規範物保與人保相互
  間之分擔義務及求償關係。另增訂民法第875 條之2 、第875
  條之3 、第875 條之4 等規定，及於民法物權編施行法第14條
  規定各該修正規定，於抵押物為債務人以外之第三人所有，而
  其上之抵押權成立於民法物權編修正施行前者，亦適用之，明
  文規範為同一債權之擔保，於數不動產上設定抵押權者（即多
  數物保）彼此間，對債權之應分擔金額之計算方式。又就一人
  兼具物保及人保身分者，究係認為應以雙重身分，分別負物保
  、人保之應分擔義務，或認為應選擇其中一身分，而僅負物保
  或人保之責任，法律雖無明文規範，惟審酌物保兼人保者既已
  提供己物設定抵押權登記（物權契約）與債權人，復又另行訂
  立保證之債權契約，顯係同意負擔雙重保證責任，故由其負較
  重之分擔義務，應屬公平，亦未超乎其預期範圍，況在多數人
  保、物保互相混雜之情形下，更應如此，否則，對於其他單純
  人保、物保之分擔義務，會因物保兼人保者僅負其中單一保證
  責任，而異其結果，產生不公平之現象（例如：1.甲、乙均為
  人保，丙為物保，均擔保債權額60萬元，丙所有抵押物之價值
  高於擔保債權額，由甲代償60萬元後，甲依民法第749 條規定
  承受債權人對主債務人之債權，而一併承受該債權之擔保物權
  ，得請求丙給付物保應分擔部分30萬元，甲另得依民法第280
  條本文、第281 條第1 項規定，向乙求償15萬元。2.於上例，
  如乙為人保，甲、丙均為物保，甲得依民法第879 條第2 項規
  定向乙求償人保應分擔部分30萬元，及得依民法第875 條之2
  至4 規定，向丙求償15萬元。3.如甲為物保兼人保，於甲應負
  雙重保證責任情形，依民法第879 條第2 項規定，甲、乙就人
  保部分應分擔30萬元，甲、丙就物保部分應分擔30萬元，甲依
  民法第280 條本文、第281 條第1 項規定得向乙求償金額仍為
  15萬元，甲依民法第875 條之2 至4 規定得向丙求償金額仍為
  15萬元。但如認甲僅負人保責任，丙須單獨負擔應物保分擔部
  分30萬元，甲依民法第749 條規定承受此部分債權人對主債務
  人之債權及擔保物權，即甲得請求丙給付30萬元，丙之責任因
  而加重，甲另得依民法第280 條本文、第281 條第1 項規定向
  乙求償15萬元，甲之責任反而減輕。如認甲僅負物保責任，乙
  須單獨負擔人保應分擔部分30萬元，甲得依民法第879 條第2
  項規定請求乙償還30萬元，乙之責任因而加重，甲另得依民法
  第875 條之2 至4 規定向丙求償15萬元，甲之責任亦反而減輕
  。）等情，本院認為物保兼人保者，應以雙重身分，分別負物
  保、人保之應分擔義務。申言之，於多數人擔保同一債務時，
  1.如均為人保，則適用債編有關保證及連帶債務人之規定定相
  互間之分擔義務；2.如均為物保，則適用民法第875 條之2 至
  4 計算各別應分擔之債權金額，3.如其中有人保兼物保者，則
  先適用民法第879 條第2 項定人保、物保之分擔部分，全體人
  保再適用債編有關保證及連帶債務人之規定定相互間之分擔義
  務，全體物保則適用民法第875 條之2 至4 計算各別應分擔之
  債權金額。爰根據以上說明，就兩造與丙○○相互間之分擔部
  分，論述如下：
1.上訴人保證足友公司對第一商銀大稻埕分行之本金1,180 萬元
  借款債務，同時提供系爭不動產設定最高限額1,416 萬元之抵
  押權以為擔保，上訴人自兼具物保及人保身分，而負擔雙重保
  證責任。足友公司未履行主債務人之清償義務，第一商銀大稻
  埕分行於96年9 月間要求上訴人代償，經上訴人於96年11月30
  日給付系爭代償款9,316,616 元予第一商銀大稻埕分行，雖於
  上開代償證明書記載上訴人係以連帶保證人身分代償字樣（原
  審卷1 第5 頁），但上訴人坦承係為避免第一商銀大稻埕分行
  實行抵押權，拍賣系爭不動產，始出面代償等語（見本院卷第
  63頁第21行）。又依上開說明，於多數人擔保同一債務，其中
  有人保兼物保者，應先適用民法第879 條第2 項規定定人保、
  物保之分擔額，嗣再分別依債編（人保）、物權編（物保）之
  規定，各別定其分擔額。故不論上訴人係依何種身分代償，其
  人保兼具物保所負之應分擔額，及各該被上訴人之分擔額，均
  屬相同。是上訴人主張伊本於連帶保證人身分代償，不應適用
  民法第879 條第2 項所定被上訴人應分擔部分云云，委無可取
  。
2.足友公司未清償之主債務為9,316,616 元，即為兩造與丙○○
  應連帶負擔之履行責任，亦為上訴人以系爭不動產設定最高限
  額抵押權所確定應擔保之債權額。又上訴人主張上開債權額少
  於系爭不動產之價值等語，為被上訴人所不爭執，堪予採信。
  則依民法第879 條第2 項規定，兩造與丙○○基於連帶保證人
  身分，就主債務9,316,616 元所應共同分擔部分為4,658,308
  元｛9,316,616×〔9,316,616÷（9,316,616＋9,316,616）〕
  } ，則上訴人以物保身分應負之擔保部分為4,658,308元（
  9,316,616-4,658,308）。
3.上訴人代償主債務9,316,616 元，超過其就物保應分擔額部分
  為4,658,308 元，依民法第879 條第3 項、第280 條本文、第
  281 條第1 項規定，上訴人得請求被上訴人與丙○○各應償還
  之分擔部分為931,662 元（4,658,308÷5人）（元以下四捨五
  入）。
(四)被上訴人抗辯：足友公司於96年4 月間被廢止登記，法人格即
  消滅，全體保證人未繼續同意保證，保證債務亦已消滅，故上
  訴人代償後，對伊等無求償權云云。惟按公司法第24條規定：
  「解散之公司除因合併、分割或破產而解散外，應行清算。」
  、第25條規定：「解散之公司，於清算範圍內，視為尚未解散
  。」、第26條之1 規定：「公司經中央主管機關撤銷或廢止登
  記者，準用前三條之規定。」。查上訴人主張：足友公司被廢
  止登記後，迄未進行清算等語，為被上訴人所不爭執，堪信為
  真正。則足友公司於清算範圍內（包括履行對第一商銀之借款
  清償責任），視為尚未解散，其法人格自仍存續，其對第一商
  銀之借款債務繼續存在，不因被上訴人未表示同意繼續保證，
  而使被上訴人所負之保證債務消滅，是被上訴人上開抗辯委無
  可取。
(五)被上訴人抗辯：丙○○與上訴人約定足友公司之債務由丙○○
  負責，與被上訴人無關云云，為上訴人否認，依民事訴訟法第
  277 條本文規定，應由被上訴人就此抗辯之事實，負證明之責
  。查：
1.被上訴人以前開丙○○於86年間出具予上訴人之切結書為證。
  惟揆之該切結書內容，其文義僅能解為丙○○個人對上訴人承
  諾賠償上訴人因保證及擔保足友公司對第一商銀所負債務，所
  生之損害，尚難解為兩造與丙○○間有就共同保證人所負之連
  帶債務，約定分擔義務之意思，或上訴人有預先拋棄對被上訴
  人之內部分擔請求權之意思。
2.被上訴人抗辯：上訴人於97年1 月24日委由律師寄發存證信函
  給伊等及丙○○，記載「丙○○並應依『願對債權人負完全清
  償之責任』之約定，給付本人所代償之全部款項即玖佰參拾壹
  萬陸仟陸佰壹拾陸元」，可見上訴人認為該保證債務應由丙○
  ○一人負責云云，並以上訴人提出之存證信函為證（原審卷1
  第10至12頁）。惟查，揆之上開存證信函另記載「請戊○○、
  乙○○、丁○○於文到五日內依民法第281 條第1 、2 項及第
  280 條等規定各給付本人壹佰捌拾陸萬參仟參佰貳拾參元」字
  樣，可見上訴人係同時請求被上訴人償還應分擔部分，及請求
  丙○○賠償其因代償所生之全部損害，並無認為僅丙○○一人
  須負擔共同保證人間之分擔義務之意思，是被上訴人此部分抗
  辯尚非可採。
3.證人丙○○雖證稱：「我與戊○○是夫妻，與丁○○、乙○○
  是父女關係..因為有兩位股東宣布退出，如果沒有遞補，公司
  馬上面臨解散，且上訴人的抵押品馬上面臨拍賣，所以在逼不
  得已的情形下，我叫乙○○、丁○○兩人出來充人頭掛名股東
  ，但乙○○、丁○○跟我表明以後足友公司的盈虧跟她們毫無
  關係，萬一足友公司有任何問題，全面委任我全權處理。戊○
  ○是我在86年之前就利用她當作人頭掛名股東。（問：是你叫
  被上訴人擔任足友公司連帶保證人？）是的。（提示上開切結
  書，問是你寫的嗎？）是的，這張切結書是上訴人一手主導的
  ，內容也是按照上訴人所寫的內容照抄，而且當時要寫切結書
  之前我就跟上訴人言明本件只能針對我。（問：何時寫切結書
  ？）大約89年，是乙○○、丁○○加入連帶保證之後的事。寫
  切結書當時我表明以後有什麼事情只能針對我，由我全部負擔
  ，跟戊○○、乙○○、丁○○毫無關係，而且我當時也要求絕
  對不能對她們三位索賠，經上訴人當場答應下，我才寫下該切
  結書。（問：被上訴人有沒有授權你去跟上訴人講以後有事情
  只能夠針對你，由你全部負擔，跟被上訴人無關？）..她們三
  人都有授權我在簽切結書之前表明上開意思。（問：為何切結
  書上沒有寫出被上訴人完全不負責，上訴人同意等字句？）切
  結書內容是按照上訴人要求，而且我相信上訴人口頭答應。」
  （本院卷第120 至122 頁）。惟查，證人丙○○與被上訴人有
  至親關係，其所為有利於被上訴人之證詞，非無偏頗被上訴人
  之虞。且被上訴人丁○○陳稱：伊於90年4 月以後聯絡上訴人
  出面辦理借款展期事宜時才認識上訴人，當時被上訴人均不知
  道連帶保證人有內部分擔問題，故也不知道要請丙○○跟上訴
  人談拋棄對被上訴人求償權之事等語，與證人丙○○證述被上
  訴人授權其與上訴人約定拋棄求償權云云，互有矛盾。是本院
  認為證人丙○○證稱其出具上開切結書之前，與上訴人口頭約
  定上訴人將來不對被上訴人行使求償權云云，難以憑採。被上
  訴人復未提出其他積極證據證明上訴人有拋棄對被上訴人求償
  權之事實，應認被上訴人前開抗辯為不足採。
(六)被上訴人戊○○抗辯：伊曾提供系爭敦化北路房地設定第2 、
  3 次序，本金最高限額依序為372 萬元、388 萬元之抵押權予
  第一商銀，擔保足友公司之借款債務，嗣於90年4 月間出售，
  以價金610 萬元代償該債務，得請求上訴人償還應分擔部分，
  並與上訴人之請求權抵銷云云。惟查，依被上訴人提出足友公
  司之借款明細表（原審卷2 第47、48頁），及第一商銀大稻埕
  分行提出97年9 月23日一大稻埕字第00236 號函、98年7 月8
  日一大稻埕字第00130 號函（原審卷第69至76頁；本院卷第68
  至87頁），被上訴人戊○○係以系爭敦化北路房地及台北市○
  ○○路177 巷房地，設定第1 、2 、3 次序抵押權予第一商銀
  ，第1 順位為本金最高限額370 萬元抵押權，擔保丙○○之債
  務，第2 、3 順位依序為本金最高限額372 萬元、388 萬元抵
  押權，均擔保足友公司債務，各該抵押物於90年4 月間出售，
  其中價金1,848,232 元用以清償丙○○之借款債務，其餘價金
  用以清償足友公司授信編號「000000000000」之借款債務310
  萬元、授信編號「000000000000」之借款債務300 萬元，顯然
  均非用以清償兩造及丙○○共同保證之足友公司授信編號「
  000000000000」借款債務，被上訴人戊○○對上訴人自無求償
  權可言，其上開抗辯為無理由。
(七)被上訴人丁○○抗辯：伊自89年6 月23日起至96年9 月7 日止
  期間，多次由伊設於第一商銀民生分行之帳號000-00-000000
  帳戶，匯款共計3,623,291 元至足友公司設於第一商銀大稻埕
  分行之帳號000-00-000000 備償帳戶，供第一商銀扣除授信編
  號「000000000000」之貸款本息，故該匯款乃伊代償足友公司
  債務，伊得主張扣抵上訴人之應分擔額云云。上訴人則主張：
  第一商銀民生分行帳號000-00-000000 帳戶之存款非被上訴人
  丁○○所有等語。查：
1.以被上訴人丁○○名義在第一商銀民生分行開立之帳號000-00
  -000000 帳戶，自89年6 月23日起至96年9 月7 日止期間，多
  次匯款共計3,623,291 元至足友公司設於第一商銀大稻埕分行
  之帳號000-00-000000 備償帳戶，供第一商銀扣除授信編號「
  000000000000」貸款本息之事實，有第一商銀98年7 月15日(
  98) 一民生字第104 號函、98年9 月7 日一大稻埕字第00160
  號函（本院卷第90至116 、160 至226 頁），及被上訴人丁○
  ○提出之存摺、明細表（本院卷第131 至139 、252 、253 頁
  ）可稽，堪予認定。
2.上訴人主張：被上訴人丁○○於86年9 月1 日當時係學生，無
  償債能力，嗣後雖有謀生能力，然依財政部台北市國稅局95年
  度綜合所得稅各類所得資料清單所示，其95年度所得僅
  469,686 元等語，業據提出上開資料清單為證（本院卷第330
  頁），為被上訴人所不爭執（見本院卷第230 頁），堪信以被
  上訴人丁○○之收入，並無能力清償足友公司之借款本息。又
  被上訴人丁○○抗辯上開存款係長輩或前男友給伊云云，為上
  訴人否認，被上訴人丁○○亦未舉證以實其說，其抗辯各該匯
  款係其自有財產云云，難以遽信。
3.依上開證人丙○○之證言，被上訴人丁○○係應證人丙○○要
  求，掛名擔任足友公司之股東及保證足友公司債務，當時被上
  訴人丁○○已表明足友公司之盈虧與其無關等語，則證人丙○
  ○嗣後證稱：「（問：被上訴人丁○○在一銀的帳戶是何人使
  用？）是她個人的帳戶，裡面的錢都是她的。她在國立歷史博
  物館擔任考古工作、另有教跳舞。（問：你叫丁○○擔任連帶
  保證人時，她跟你講公司的盈虧她不負責，為何她帳戶的錢拿
  來清償足友公司借款？）如果我的錢不夠由她代墊。」（本院
  卷第122 頁），顯然自相矛盾，難以採信。
4.被上訴人於原審僅爭執上述被上訴人戊○○代償之事實，未曾
  抗辯被上訴人丁○○有代償行為。且被上訴人於97年7 月21日
  在原審提出之答辯(一)狀更記載足友公司「從90年2 月停業期間
  起，因被告丙○○咬牙苦撐，堅持繼續還款，故債權人第一銀
  行每年亦陸續同意被告等四人辦理展期之請求」（原審卷2 第
  33頁）。堪認上訴人主張第一商銀民生分行帳號000-00-00000
  0 帳戶之存款非被上訴人丁○○所有，上開匯款實係足友公司
  自行清償債務等語，非不可採。
5.綜上，被上訴人丁○○抗辯其代償足友公司授信編號「000000
  000000」之借款債務3,623,291 元乙節，為不足採，則其抗辯
  其得請求上訴人償還應分擔部分，並與本件上訴人之請求權抵
  銷云云，為無理由。
六綜上所述，上訴人本於民法第280 條本文、第281 條第1 項規
  定，請求被上訴人各給付931,662 元，及自96年11月30日起至
  清償日止按年息5%計算之利息部分，為有理由，應予准許。逾
  此所為請求，為無理由，應予駁回。原審就上開應准許部分，
  駁回上訴人請求被上訴人各給付超過739,739 元及其利息部分
  訴訟，尚有未洽，上訴意旨就此部分，求予廢棄改判，為有理
  由，爰由本院予以廢棄改判如主文第2 項所示。至於上訴人之
  請求不應准許部分，原審為上訴人敗訴之判決，並無不合，上
  訴意旨就此部分求予廢棄改判，為無理由，應駁回其上訴。
七兩造其餘攻擊、防禦方法及提出之證據，經本院審酌後，認於
  判決結果無礙，爰不一一論述。
八據上論結，本件上訴為一部有理由，一部無理由，依民事訴訟
  法第450 條、第449 條第1 項、第79條、第85條第1 項前段，
  判決如主文。
中    華    民    國    98    年    12    月    22    日
                    民事第四庭
                        審判長法  官  張劍男
                              法  官  彭昭芬
                              法  官  翁昭蓉
正本係照原本作成。
上訴人如不服本判決，應於收受送達後20日內向本院提出上訴書
狀，其未表明上訴理由者，應於提出上訴後20日內向本院補提理
由書狀（均須按他造當事人之人數附繕本）上訴時應提出委任律
師或具有律師資格之人之委任狀；委任有律師資格者，另應附具
律師資格證書及釋明委任人與受任人有民事訴訟法第466條之1第
1項但書或第2項（詳附註）所定關係之釋明文書影本。
中    華    民    國    98    年    12    月    22    日
                              書記官  張淑芬
附註：
民事訴訟法第466條之1（第1項、第2項）：
對於第二審判決上訴，上訴人應委任律師為訴訟代理人。但上訴
人或其他法定代理人具有律師資格者，不在此限。
上訴人之配偶、三親等內之血親、二親等內之姻親，或上訴人為
法人、中央或地方機關時，其所屬專任人員具有律師資格並經法
院認為適當者，亦得為第三審訴訟代理人。

司法院資訊處製作；財團法人民間司法改革基金會備份。
